【裁判字號】    99,易,758
【裁判日期】    990826
【裁判案由】    業務過失傷害
【裁判全文】
臺灣臺中地方法院刑事判決               99年度易字第758號
公  訴  人  臺灣臺中地方法院檢察署檢察官
被      告  乙○○
選任辯護人  徐祐偉律師
上列被告因業務過失傷害案件，經檢察官提起公訴（98年度偵字
第25375號），本院判決如下：
    主    文
乙○○從事業務之人，因業務上之過失傷害人，處拘役貳拾日，
如易科罰金，以新臺幣壹仟元折算壹日。
    犯罪事實
一、乙○○自民國95年間起，即受僱於中欣機電有限公司派駐於
    址設臺中市○○○路○ 段71號之特力和樂股份有限公司（即
    HOLA，下稱特力和樂公司）中港店擔任機電維修人員，主要
    業務範圍係維護機電正常運作，而以操作進料機為完成主要
    業務所附隨之輔助事務，為從事業務之人。其於98年8 月31
    日下午5 時40分許，在特力和樂公司中港店操作進料機完畢
    ，站立於進料機前方拉動前進欲將進料機置回停放處時，原
    應注意於拉動進料機時，因進料機機身較長、笨重，且機身
    紅色護欄側邊有突出之螺絲，於經過他人身邊時應注意保持
    安全距離，避免擦撞他人，而依當時之情形，亦無不能注意
    之情事，竟疏於注意，仍貿然拖行該進料機，於甫進入該公
    司倉庫大門轉入倉庫，行經甲○○所站立之倉架前時，因過
    於靠近甲○○，以致進料機紅色護欄側邊突出之螺絲，擦撞
    甲○○之後背部，致甲○○受有背挫傷之傷害。
二、案經甲○○訴由臺中市警察局第六分局報告臺灣臺中地方法
    院檢察署檢察官偵查起訴。
    理    由
一、證據能力部分：
  (一)按從事業務之人於業務上或通常業務過程所須製作之紀錄文
    書、證明文書，除顯有不可信之情況外，得為證據，刑事訴
    訟法第159 條之4第2款亦定有明文。本案卷附永康中醫聯合
    診所、行政院國軍退除役官兵輔導委員會臺中榮民總醫院診
    斷證明書各1份，均係屬刑事訴訟法第159條之4第2款所稱從
    事業務之人於業務上或通常業務過程所須製作之證明文書，
    復無具體事證顯示存有詐偽或虛飾之情事，核無該法條所定
    顯有不可信之特別情況，自亦得為證據。
  (二)次按被告以外之人於審判外之言詞或書面陳述，除法律有規
    定者外，不得作為證據，刑事訴訟法第159條第1項定有明文
    ，此乃傳聞證據之排除法則。又傳聞法則之重要理論依據，
    在於傳聞證據未經當事人之反對詰問予以核實，乃予排斥，
    惟若當事人已放棄對原供述人之反對詰問權，於法院審判時
    表明同意該等傳聞證據可作為證據，基於證據資料愈豐富，
    愈有助於真實發現之理念，並貫徹刑事訴訟法修法加重當事
    人進行主義之精神，確認當事人對於證據能力有處分權之制
    度，傳聞證據經當事人同意作為證據，法院認為適當者，亦
    得為證據。另當事人於調查證據時，對於傳聞證據表示「沒
    有意見」、「對於證據調查無意見」，而未於言詞辯論終結
    前聲明異議，應視為已有將該等傳聞證據採為證據之同意，
    此刑事訴訟法第159條之5定有明文。查其餘本案所引之下列
    證據，均據被告乙○○及其選任辯護人對證據能力表示「沒
    有意見」，亦未於本案言詞辯論終結前聲明異議，則本院審
    酌該等證據並無違法取證或證明力顯然過低之情事，均得採
    為證據。
二、訊據被告乙○○坦承有於前揭時、地操作進料機之事實，惟
    矢口否認有業務過失傷害之犯行，其辯稱：操作進料機係店
    內所有員工都可以使用之工具，伊在維修地點比較高的時候
    ，會使用進料機去取料補貨，但操作進料機非其主要業務，
    故伊非從事業務之人。又伊當時雖有操作進料機從告訴人背
    後經過，但並沒有撞到告訴人云云；其選任辯護人則為其辯
    稱：操作進料機非被告主要業務，被告非從事業務之人；告
    訴人所述其遭進料機尖角撞到，與起訴書所載告訴人遭進料
    機側邊突出螺絲撞到不符；縱被告拉行進料機有碰觸到告訴
    人，然被告既已有出聲示警，告訴人因而側身後退，足認被
    告已盡其注意義務，應係告訴人未盡注意而遭撞擊云云。經
    查：
  (一)被告於本院審理時陳稱：伊在特力和樂公司中港店擔任機電
    維修人員，主要工作是維護店內機電正常運作，店內員工只
    要去取料時就會去操作進料機，若伊維修地點在比較高的時
    候，伊就會去操作進料機取貨，只要有人需要取料補貨時，
    就會自己去操作進料機等語（見本院卷第49頁），復經告訴
    人指稱：伊是特力和樂公司中港店員工，負責後勤補貨之工
    作，被告在店內主要工作是維修天花板之燈具、水電，因為
    天花板高達大約5 米，所以被告一定要使用進料機來做維修
    工作等語（見本院卷第49、50頁），足認被告係為了達成其
    維護店內機電正常運作之主要業務而操作進料機去為取料補
    貨行為，故該事務縱非被告主要業務範圍，亦為其從事維護
    店內機電正常運作等主要業務所附隨之輔助事務，況且，刑
    法上所謂業務，係指個人基於其社會地位繼續反覆所執行之
    事務，其主要部分之業務固不待論，即為完成主要業務所附
    隨之準備工作與輔助事務，亦應包括在內（最高法院71年度
    台上字第1550號判例、89年度台上字第8075號判例參照），
    故縱依被告所辯，操作進料機非被告主要業務範圍，然該事
    務既屬於其完成主要工作時之準備工作或輔助事務之範圍，
    仍屬於執行業務之範圍內，被告所辯其非屬從事業務之人，
    顯係事後卸責之詞，不足採信。
  (二)被告復辯稱其操作進料機並未撞擊到告訴人，而其辯護人辯
    稱被告縱有撞擊到告訴人，其亦無過失乙節，惟查告訴人於
    警詢、偵查中均指稱：被告於前揭時、地操作進料機時，伊
    在店內的倉庫工作，並正與同事鄭育璟講電話，伊看到被告
    拉進料機進來往伊的方向，因為空間很狹窄，伊當時有閃避
    被告，待被告通過後，伊背對被告，且繼續接聽剛剛的電話
    ，在伊講電話期間中，伊覺得伊左後背部被擦撞了一下，伊
    就立即轉頭大聲喝斥被告說「先生，你撞到我了」，當時被
    告有跟伊道歉，之後伊有向公司主管報備等語（見警詢卷第
    6頁、98年度偵字第25375號偵查卷第56、57頁），核與證人
    鄭育璟於偵查中具結證述當時伊打電話請告訴人幫伊拿貨，
    接聽過程中有聽到告訴人說「你撞到我了」等語，之後伊有
    聽到被告說不好意思等語（見98年度偵字第25375 號偵查卷
    第38、39頁）等情節大致相符，又被告於偵查中亦自承告訴
    人有對伊說「先生，你撞到我了」等語（見98年度偵字第25
    375 號偵查卷第37頁），復有永康中醫聯合診所診斷證明書
    、臺中榮民總醫院診斷證明書各1份、現場照片8張、特力和
    樂公司中港店之員工訪談紀錄、勞工保險傷病給付申請書及
    給付收據、臺灣臺中地方法院檢察署檢察官履勘現場筆錄各
    1 份、臺中市警察局第六分局偵辦乙○○涉嫌業務過失傷害
    現場會勘照片32張、現場監視光碟及翻拍照片等在卷可證，
    再經本院當庭勘驗案發當時特力和樂公司中港店倉庫現場監
    視錄影畫面結果：「錄影畫面開始：告訴人於畫面左上角即
    靠近倉庫門口之倉庫走道上使用電話。錄影畫面1-2 秒：被
    告於畫面左上角即告訴人左前方以進入倉庫，並望向告訴人
    。錄影畫面3-6 秒：被告雙手拉進料機以倒退方式，自告訴
    人左前方往告訴人左後方移動，並向左右環視。錄影畫面7-
    8 秒：被告以上揭方式持續拉進料機經過告訴人正後方時，
    轉動進料機移動往告訴人所在位置移動些許距離。錄影畫面
    9-10秒：被告以上揭方式持續拉進料機直線退後，此時進料
    機紅色部分經過告訴人背後。錄影畫面11-12 秒：被告以上
    揭方式持續拉進料機直線退後，此時進料機黃色部分經過告
    訴人背後，告訴人並向其右後方即被告方向回頭張望。錄影
    畫面13-14 秒：被告以上揭方式持續拉進料機直線退後，至
    告訴人右後方空地停放，告訴人持續回頭直視被告並向地下
    看一眼。」，並有勘驗筆錄在卷可稽（見本院卷第36、36反
    面頁），依上開勘驗結果足見被告操作之進料機直線後退時
    ，確有經過告訴人之背後，告訴人並於該過程中有轉頭向其
    右後方即被告方向張望，並持續回頭直視被告等情，衡情以
    觀，倘若被告操作進料機並無撞擊到告訴人之左後背部，告
    訴人當時何以在與同事鄭育璟講電話過程中，突然對被告說
    「先生，你撞到我了」？又何以告訴人本來係背對被告，而
    在被告操作進料機接近其背部時，突然轉頭向右後方即被告
    方向張望，並直視被告數秒？是本院綜合上開事證，認被告
    操作進料機時有撞擊到告訴人之左後背部，致使告訴人立即
    回頭向被告表示其遭進料機擦撞到，被告前揭置辯，亦無足
    採信。另辯護人為其辯稱表示被告有向告訴人示警，故其無
    過失等情，然查被告既以操作進料機為其維護店內機電維護
    工作之附隨業務，已如前述，其操作進料機應注意該機械機
    身較長、笨重，且機身紅色護欄側邊有突出螺絲，於經過他
    人身邊時應注意保持安全距離，避免撞擊他人，而依當時情
    形，被告係於店內為業務範圍內之工作，並無不能注意之情
    事，且若被告所言其有向告訴人示警為真，足認被告當時亦
    注意到告訴人位於其操作進料機之附近，更應注意要保持與
    告訴人之距離，是被告自有過失甚明。又被告除曾於警詢時
    陳稱伊有向告訴人告知借過，告訴人有向後退移動外，並無
    其他證據可資證明被告曾有向告訴人示警之行為，而被告亦
    自承告訴人當時在講手機，是告訴人究竟於講手機的過程中
    ，能否聽到被告出聲示警，尚有疑義，況縱被告有向告訴人
    告知借過，而告訴人亦因而向後退移動，亦不得僅以被告曾
    出聲示警即認定被告並無過失。而被告上揭業務過失之行為
    ，與告訴人前揭受傷害之結果，兩者間具有相當因果關係，
    故被告上開辯稱其無過失云云，應係事後卸責之詞，並無可
    採。本件事證明確，被告業務過失傷害犯行堪以認定。
  (三)至起訴書所稱告訴人因本件被告業務過失而受有背挫傷、左
    側肢體無力、頸背部酸疼痛等傷害等情，經本院函詢永康中
    醫聯合診所、行政院國軍退除官兵輔導委員會臺中榮民總醫
    院有關告訴人上開診斷證明書所載之傷勢範圍、診療過程暨
    其病歷資料，經永康中醫聯合診所函覆內容略以：告訴人甲
    ○○於98年8 月31日診斷證明書所載之傷勢，該背部挫傷之
    範圍為左背部，第1至5胸椎間合併左肩部三角肌，診療過程
    係告訴人口述受傷經過後，經醫師進行望診後，而認告訴人
    背部皮膚略為紅腫；進行觸診後，而認告訴人左背部皮膚肌
    肉壓痛感，作頸部垂直加壓試驗時，麻木感擴散及手指、肩
    部、下行至左足跟。及經行政院國軍退除官兵輔導委員會臺
    中榮民總醫院函覆內容略以：告訴人於該院急診部98年9月4
    日診斷證明書所載之症狀是根據告訴人本身及身體檢查之結
    果，無法依傷勢得知該症狀發生的時間，因為除了告訴人主
    訴麻木無力之症狀外，病歷上之記載無相關之外傷的傷勢與
    傷痕描述，於急診期間無法辨認出與98年8 月31日永康中醫
    聯合診所診斷證明書所載之傷勢屬同一傷勢；告訴人於該院
    神經外科98年9月7日之診斷證明書，所載之症狀係告訴人主
    訴左側肩胛遭撞擊後，左側肢體麻木、肩背部疼痛，98年9
    月4 日核磁共振檢查結果可見椎間盤脫水性病變，無法排除
    脊椎損傷，故診斷書載明「疑似脊椎損傷」，98年10月1 日
    再以神經傳導檢查輔助診斷，報告為正常，無神經根病變，
    症狀發生時間與延續時間為告訴人自己主訴，僅能以最早就
    醫時間推斷，就部位與主訴相同，應與98年8 月31日永康中
    醫聯合診所所同一傷勢，此有永康中醫聯合診所99年6 月21
    日永人字第990621001 號函、行政院國軍退除官兵輔導委員
    會臺中榮民總醫院99年7月6日中榮醫企字第0990010597號函
    各1份在卷可證。是告訴人於案發當時即98年8月31日遭被告
    操作進料機撞擊後至永康中醫聯合診所就診，經診所施以診
    療行為認定告訴人背部皮膚略為紅腫，及告訴人左背部皮膚
    肌肉壓痛感，作頸部垂直加壓試驗時，麻木感擴散及手指、
    肩部、下行至左足跟，是診斷出其有背挫傷之傷勢，該部分
    應與本件被告業務過失傷害犯行有相當因果關係，已如前述
    ，然起訴書所載告訴人另有左側肢體無力、頸背部酸疼痛等
    傷害，無非係以行政院國軍退除官兵輔導委員會臺中榮民總
    醫院98年9月4日、98年9月7日之診斷證明書為其主要依據，
    惟經該醫院前揭函覆內容可知，98年9月4日之診斷證明書上
    之症狀記載乃係根據告訴人主訴及身體檢查結果，無法依告
    訴人98年9月4月之傷勢得知其「左側肢體無力」症狀發生之
    時間，亦無法辨認出是否與98年8 月31日永康中醫聯合診所
    診斷證明書所載之傷勢屬同一傷勢，而98年9月7日診斷證明
    書上所載之「頸背部痠疼痛、左側肢體乏力」之症狀，及症
    狀發生、延續時間，均係為告訴人所主訴，是上開98年9月4
    日、98年9月7日之診斷證明書暨均非案發當時即98年8 月31
    日所製作，該院亦無從確認告訴人主訴之「左側肢體無力、
    頸背部酸疼痛」等症狀是否為告訴人98年8 月31日之傷勢所
    產生，故無從認定被告操作進料機不慎撞擊告訴人，致其傷
    勢結果尚包括上開「左側肢體無力、頸背部酸疼痛」等部分
    ，起訴書上開所載告訴人所受之「左側肢體無力、頸背部酸
    疼痛」傷害，既無法認定與被告上揭業務過失之行為間具有
    相當因果關係，該部分容有誤會，附此敘明。
  (四)被告之選任辯護人聲請傳喚證人即和樂公司中港店課長蔡政
    君，用以證明當日案發情形，然證人蔡政君於警詢時已證稱
    告訴人當時有向伊報告說其背部遭被告所操作之進料機撞傷
    等情（見98年度核退字第1978號偵查卷第6至8頁），且該證
    人蔡政君並非當時案發現場之目擊證人，其既就告訴人事後
    報備部分已陳述明確，是其辯護人前揭聲請，本院審酌上情
    ，認無調查之必要，併此敘明。
三、核被告所為，係犯刑法第284條第2項前段之業務過失傷害罪
    。檢察官起訴書認被告前揭所犯業務過失傷害犯行，致告訴
    人受有左側肢體無力、頸背部酸疼痛等傷害乙節，尚有誤會
    ，已如前述，惟因此部分與上開起訴成罪部分係同一事實，
    兩者間有裁判上不可分關係，此部分自不另為無罪之諭知，
    併此敘明。爰審酌被告前無犯罪紀錄，素行良好，有臺灣高
    等法院被告前案紀錄表在卷可查，被告既為特力和樂公司中
    港店機電維修人員，主要業務範圍係維護機電正常運作，而
    以操作進料機為完成主要業務所附隨之輔助事務，為從事業
    務之人，其操作進料機時竟未注意保持與他人之安全距離，
    以防止本件意外之發生，致告訴人受有前揭傷害，損害告訴
    人身體健康，暨被告犯後猶否認過失犯行，然其有賠償告訴
    人損害之意願，惟因告訴人所提之賠償金額過高，進而致被
    告未能與告訴人達成和解等一切情狀，量處如主文所示之刑
    ，並諭知易科罰金之折算標準，以示懲儆。
據上論斷，應依刑事訴訟法第299條第1項前段，刑法第284條第2
項前段、第41條第1項前段，刑法施行法第1條之1 第1項、第2項
前段，判決如主文。
本案經檢察官丙○○到庭執行職務。
中    華    民    國    99    年    8     月    26    日
                  刑事第四庭  審判長法  官 鄭永玉
                                    法  官 張恩賜
                                    法  官 潘曉玫
以上正本證明與原本無異。
如不服本判決應於收受判決後10日內向本院提出上訴書狀，並應
敘述具體理由；其未敘述上訴理由者，應於上訴期間屆滿後20日
內向本院補提理由書（均須按他造當事人之人數附繕本）「切勿
逕送上級法院」。
告訴人或被害人對於判決如有不服具備理由請求檢察官上訴者，
其上訴期間之計算係以檢察官收受判決正本之日期為準。
                                    書記官  張齡方
中    華    民    國    99    年    8     月    26    日
附錄論罪科刑法條：
中華民國刑法第284條
（過失傷害罪）
因過失傷害人者，處6月以下有期徒刑、拘役或5百元以下罰金，
致重傷者，處1年以下有期徒刑、拘役或5百元以下罰金。
從事業務之人，因業務上之過失傷害人者，處 1 年以下有期徒刑
、拘役或1 千元以下罰金，致重傷者，處 3 年以下有期徒刑、
拘役或2千元以下罰金。

司法院資訊處製作；財團法人民間司法改革基金會備份。
